臺灣高等法院高雄分院刑事判決　　　　　　　　　九十一年度上易字第一一二二號
　　上　訴　人
　　即　被　告　 乙○○
　　選任辯護人　 鍾義
　　上　訴　人
　　即　被　告　 丙○○
　　　　　　　　 丁○○
　　　　　　　　 戊○○
右上訴人等因常業賭博案件，不服臺灣高雄地方法院九十年度易字第四六一六號中華
民國九十一年六月二十五日第一審判決（起訴案號：臺灣高雄地方法院檢察署九十年
度偵字第一九九六八號），提起上訴，本院判決如左：
    主  文
上訴駁回。
    事  實
一、乙○○自民國九十年九月一日起，於高雄市○鎮區○○路九十五號經營「統元遊
    藝場」，在上開甲眾得出入之場所內擺設如附表所示之電動賭博機具共二十一台
    ，並分別以月薪新台幣（下同）一萬五千元之代價僱用與之基於共同恃賭維生犯
    意聯絡之丙○○及丁○○擔任會計及洗分員，負責開分、洗分、兌換現金等工作
    ，在上址以上開賭博性電動玩具與不特定之賭客賭博財物，其賭博之方式為客人
    依電玩種類之不同所定之兌換比例，先以金錢換取電玩之分數後（開分），或以
    代幣投幣方式投入代幣，再按鈕押注，如押中，則可得若干倍數之分數，若未押
    中，該分數即歸乙○○所贏得，客人不玩時，再依相同之比例，將剩餘電玩分數
    折算成點數（洗分），並依所獲點數，向丙○○、丁○○換取現金，乙○○、丙○○、丁○○並均恃此經營賭博性電動玩具之所得或賺取之薪資收入，資為生活
    之需，以之為常業。嗣於九十年九月二十四日二十時二十五分許，適有賭客戊○○在場賭玩「超八」電動遊戲機具時，累計積分四萬二千分，向丁○○示意洗分
    ，經丁○○確認後，由丙○○交付現金八千元及四百元代幣予戊○○後，當場為
    喬裝賭客之員警朱壽華、林信旭查獲，並扣得附表所示之電動遊戲機具二十一台
    （含ＩＣ板二十一塊）、乙○○所有供共犯賭博犯罪所用之日報表一張、代幣二
    千元及戊○○因賭博犯罪所得之現金八千元（另有代幣四百元，未扣案）。
二、案經高雄市政府警察局前鎮分局報請臺灣高雄地方法院檢察署檢察官偵查起訴。
    理  由
一、訊據被告乙○○直承有於右揭時、地開設統元遊藝場，擺設如附表所示之電動遊
    戲機具供人打玩，並以每月一萬五千元之薪資僱用丙○○、丁○○擔任會計及洗
    分員之事實，而被告丙○○、丁○○對於受僱於被告乙○○所開設之統元遊藝場
    擔任會計及洗分員之事實，亦供認不諱，另被告戊○○就其確於上述時間至統元
    遊藝場打玩「超八」電動遊戲機具之事實亦自承無訛，惟其等四人均否認涉有賭
    博犯行，被告乙○○、丙○○及丁○○均辯稱：統元遊藝場並無賭博行為，打玩
    電動機台之客人若不繼續打玩，僅得以打玩贏得之分數換發計分卡（或積分卡）
    ，供下次繼續開分打玩，並無兌換現金，且賭客戊○○為警查獲當時，身上確有
    積分卡，惟為警方所不採，員警是在戊○○拿錢還他朋友時逮到的，並不是丁○○拿現金給戊○○時逮到的；員警朱壽華於戊○○進入櫃臺後，僅短暫向左擺頭
    ，且朱壽華左邊尚有五部電動玩具及一台冰箱，朱壽華不可能直接看得到櫃臺，
    況且扣案日報表並無兌換現金的記載，伊等並無常業賭博之犯行云云；被告戊○○則辯稱：伊身上之現款八千元係當天或前一天領了一萬元，要還給朋友李明峰
    五千元，在警訊時承認有換錢是因為當時伊太太打電話來，伊怕她擔心，就照著
    電腦顯示之內容一問一答，事實上遊藝場店員係拿寄分卡給伊，且伊於解送地檢
    署過程中，亦有要將寄分卡交給員警林勇男，但為林勇男拒絕，伊並無賭博之犯
    行云云。
二、惟查：
（一）、本件被告戊○○於警訊時業已明確供稱：「（你於九十年九月二十四日二十
        時二十五分許，在高雄市○鎮區○○路九十五號（統元遊藝場），向店員丙○○兌換電玩賭博現金八千元，被警方當場查獲是否屬實？）有屬實。」、
        「（你今日在該店打玩何電玩？玩法如何？如何兌換現金？）我今日在該店
        打玩超八（一比五）編號第一檯，我向櫃檯換取代幣二千元，以投幣方式把
        玩，玩畢以該機檯內積分四萬二千元向店員丁○○示意洗分，經丁○○確認
        後，原本丙○○要拿積分卡給我，我說要兌換現金，丙○○就於櫃檯旁把新
        臺幣八千元拿給我及四百元代幣後被警當場查獲。」等語（見九十一年九月
        二十四日警訊筆錄，警卷第三頁），核與證人即本案查獲警員朱壽華於原審
        審理時到庭證稱：「（當初本案查獲的過程？）這是我們規劃取締的目標，
        我在前幾天有與林信旭一同先去該店打玩，因為我們去玩時有換到現金，所
        以才認定要取締。（你們何時去該店打玩電玩？）我個人是在九月十九日、
        二十四日去統元，在九月十九日那天確實有因為打玩電玩而換到現金我們都
        有規劃表，後來在二十四日我與林信旭喬裝客人坐在同一排，在該店打玩。
        後來有客人打超八電玩，客人以台語喊說『洗分』，店員過來看電玩機具上
        面積分的多少，然後回櫃台拿錢給客人。店員是會照他們電玩店的洗分比例
        來算。（你有無看到店員拿錢給他？你在何時逮捕該名客人？）有。本案是
        在客人走過我的旁邊過去櫃台算錢時逮捕他的。當初我們換錢的過程也是去
        櫃台領錢，而當時也是客人過去櫃台領錢。逮捕當時是看到該名被查獲的客
        人拿到錢時，我逕行去取締的，那時客人尚未將錢放入口袋，他是拿在手上
        。」等語（見原審九十一年五月二十八日審判筆錄，原審卷第一０七至一０
        八頁），及證人朱壽華於本院審理中證稱：「當時我看見戊○○在那邊打電
        動玩具，後來他中大獎，因為中獎的時候機器就會有聲音出來，他就說要洗
        分，店員就過來看分數，抄分數以後就回到櫃臺，折算現金後將現金拿給戊○○，戊○○拿了錢之後，就走到打滿貫大亨的機台那邊算錢，我們就當場
        把他查獲。」等語（見本院九十一年十月三日訊問筆錄），互核大體相符。
        核與證人即本案查獲員警林信旭於原審證述：「這個案子第一、二、三次探
        訪都是由我去的，我們共做了四次查訪紀錄，也有換到錢，我在第一、二、
        三次查訪時打滿貫大亨，都有換到錢，第四次查訪那天我是與朱壽華去的，
        就是本案查獲日，這次就是要抓人，那天鄭克明、侯松榮、蔡錦煌、蘇慶荃
        都在外面，我坐在門口第一臺滿貫大亨的位置，被告戊○○打『超八』，他
        中了一個大獎，洗分時，店員先拿代幣給他，再拿現金給他，店員就是被告
        丙○○及丁○○‧‧‧」等語（見原審九十一年一月二十二日審判筆錄，原
        審卷第六九頁）、於本院調查時到庭證稱：「我當時進去時在那邊打滿貫大
        亨，戊○○也是在我的正後面靠近大門那邊打電動玩具，他有中獎，而且他
        也有喊中獎，隱約中我的動作沒有很大，看見店員走過去就走回櫃臺，戊○○又跟著走到櫃臺，戊○○又走到滿貫大亨機台的時候，朱壽華就逮捕他，
        他手上拿著錢。」（見本院九十一年十月三日訊問筆錄），互核大體上亦屬
        相符，顯見被告等確有上開賭博犯行無訛。而被告乙○○係自九十年九月一
        日起經營上開遊藝場，並擺設如附表所示之電動賭博機具二十一台，且僱用
        丙○○及丁○○擔任會計及洗分員，已據其於警訊時供承在卷，再上開遊藝
        場經警數度探查確有兌換現金之賭博行為，已如前述，自足認被告乙○○、
        丙○○及丁○○自九十年九月一日起即有常業賭博之行為無訛。此外，並有
        臨檢電玩場所紀錄表、如附表所示之電動遊戲機具二十一台、代幣二千元、
        日報表一張及現金八千元扣案足稽，事證已甚灼然。
（二）、雖被告戊○○嗣於檢察官偵查中否認其於警訊中所為前開自白，並於原審及
        本院審理時辯稱：伊身上之現款八千元係還給朋友李明峰五千元，遊藝場店
        員係拿寄分卡給伊，並無賭博之犯行云云。惟被告戊○○確於警訊中自白其
        賭博犯行，並於警訊過程未曾提出積分卡予員警等情，已據證人林信旭於原
        審審理中陳述明確（見原審卷第六十九頁），且經原審當庭勘驗被告戊○○
        製作警訊筆錄之錄音帶，認該錄音帶確係就被告戊○○警訊過程予以全程錄
        音，其於警訊中所為供述均與警訊筆錄所載相符，並係採警員林信旭一問、
        被告戊○○一答之方式，且於訊問中警員林信旭態度良好，未為任何恫嚇被
        告戊○○之言詞，有原審九十一年一月二十二日勘驗筆錄在卷足參（見原審
        卷第七十一頁），是被告戊○○前開所稱係警方單方面製作筆錄，伊照著電
        腦顯示之內容一問一答云云，顯與前開勘驗筆錄相悖而無足採。又被告戊○○所辯為員警朱壽華查獲時，手中的五千元係伊當天或前一天自行提領，準
        備返還友人李明峰之欠款，並非賭博之獎金云云，惟對照證人李明峰於本院
        證稱：「（當天戊○○有沒有去？）有，他之前有跟我借二萬元，他說要還
        我錢，後來他過來就被抓到，我也不曉得他當時有無拿錢出來，因為他當時
        背對著我。」等語（見本院九十一年十月三日訊問筆錄），若被告戊○○早
        已提領現金要償還欠款，大可於友人李明峰一進入店內時隨即返還，何需於
        打玩電動機具中獎後，始持現金至友人李明峰身旁，是其辯稱為警查獲時所
        持之現金係欲還朋友李明峰五千元，並非賭資云云，顯與事實不符，益足徵
        被告戊○○於警訊中所為不利於被告之供述，應屬可採。
（三）、再本院當庭勘驗被告乙○○於原審提出為警查獲當日之統元遊藝場之錄影帶
        內容，勘驗結果：「依該錄影帶畫面共分四格，左下格係電動遊藝場內之情
        形，而警員林信旭、朱壽華確於店內打玩電動遊戲機具，員警林信旭頭部背
        對鏡頭，員警朱壽華坐在電動玩具台前，中間隔著證人李明峰，被告戊○○
        於查獲當日二十時二十分五秒走入鏡頭，二十分八秒走到李明峰左後，員警
        朱壽華頭往右擺動，二十分十九秒被告戊○○走向櫃臺，員警朱壽華頭部隨
        即往左擺動，員警朱壽華二十分二十四秒又往右擺之後，但並未回頭，二十
        一分三秒被告戊○○離開櫃臺，二十一分八秒被告戊○○走到李明峰後面，
        員警朱壽華頭部隨即又往右擺動，二十一分十秒員警朱壽華起身逮捕被告戊○○，同時員警林信旭也站起來。」（見本院九十一年十月三日勘驗筆錄）
        ，以證人朱壽華所坐之角度位置觀之，其以頭部左右擺動之方式即可注意附
        近之動態，而證人朱壽華既多次隨同被告戊○○之行進方向擺動頭部，顯見
        被告戊○○之舉動早已為證人朱壽華所監控，否則豈能在被告戊○○自櫃臺
        內出來、甫行走至證人李明峰身後時，隨即起身將被告戊○○逮捕，顯見證
        人朱壽華於原審及本院審理時證稱看到店員折算現金給被告戊○○等語，應
        與事實相符而值採信，被告等一再執言證人朱壽華的位置看不見櫃臺云云，
        應無可取。
（四）、再查，被告乙○○、戊○○雖辯稱其等於製作警訊筆錄時曾提出該店有計分
        卡，且被告戊○○身上當時亦有計分卡並要求警方將該計分卡隨案移送，惟
        員警並不接受云云，而證人即製作被告丙○○警訊筆錄之員警黃鼎壬雖於原
        審到庭結稱：行政專組於查獲時，有查到計分卡，惟並未隨案移送，伊係依
        據查獲筆錄列表填具，在派出所並未看見被告戊○○拿出計分卡等語（見原
        審九十一年四月二十三日審判筆錄），證人即移送被告至台灣高雄地方法院
        檢察署之員警李勇男於本院審理中亦證稱「（押解時，被告戊○○身上是否
        有八千分的計分卡？）他當時有拿東西要我一併移送到地檢署，我說我們只
        負責送贓物而已，到地檢署再拿出來。」、「（戊○○是否有拿什麼東西出
        來？）他有拿出東西，我把他擋走，不知道是什麼東西，我告訴他有什麼東
        西，直接呈交給地檢署，後來他就沒有請我轉交。」、「（是否是八千分的
        計分卡？）我不知道是什麼，好像是一小疊的東西，我不太清楚。」等語（
        見本院九十一年九月十二月訊問筆錄），依證人黃鼎壬上開所言，固可認被
        告乙○○所經營之統元遊藝場可兌換計分卡，然依前所述，尚無法執以統元
        遊藝場除提供賭客兌換計分卡外，即不包括兌換現金，而證人李勇男既未親
        自見聞被告戊○○身上確有所謂之「計分卡」，其二人之證詞自無從為被告
        等有利之認定。況被告戊○○於檢察官初訊時雖辯稱我是用積分卡，沒換現
        金云云，然卻並未同時提出所謂之「積分卡」供檢察官採為證據，其當時身
        上除於警訊所稱「代幣四佰元」之外，是否確有所謂之「積分卡」顯難據以
        認定，是其等前開所辯，亦不足採信。
（五）、被告乙○○等復辯稱：扣案日報表並無兌換現金的記載云云，然經賭博性電
        動玩具係屬違法之行為，有遭警取締之虞，此為眾所周知之事實，被告乙○○自無可能將兌換現金之方式、數量，詳盡記載於日報表上；同理，證人李
        明峰於本院調查時雖證稱未換過錢云云，惟證人李明峰係為友人戊○○涉嫌
        賭博案件到庭作證，衡情更無可能自陷於罪，其為上開證述亦屬事理之當然
        ，且縱所述屬實，亦不足據以認定被告戊○○未兌換現金，是扣案日報表之
        記載及證人李明峰之證詞均無從為被告等有利之認定。
（六）、綜上所述，被告乙○○所經營之統元遊藝場應有以擺設之電動機具與不特定
        人進行賭博之事實，而被告丙○○、丁○○係受雇於被告乙○○，衡情若非
        得被告乙○○之授意，其等豈敢擅自從事兌換賭金予賭客之行為，被告乙○○、丙○○、丁○○三人相互間有共同利用電動遊戲機具進行賭博行為，而
        藉以營利維生之犯意聯絡，至為明確，另被告戊○○亦確有賭博犯行甚明。
        被告等人所辯，無非事後卸責之詞，不足採信。本件事證明確，被告等犯行
        均堪認定。
三、按刑法第二百六十七條所謂以賭博為常業，係指以賭博營生者而言，此有司法院
    院解字第三九六二號解釋意旨可資參照。又刑法上所謂常業犯，乃以同一犯罪行
    為之意思反覆為之而成立，且不以藉該業為唯一生存者為必要，縱令尚有其他職
    業，亦無礙成立常業罪，亦有最高法院十九年上字第二○三號判例意旨足憑。查
    被告乙○○為警查獲當時除經營統元遊藝場外，並無其他職業，而被告丙○○、
    丁○○亦係受僱工作於統元遊藝場，賴其薪資謀生之事實，業據其等於原審審理
    時供述明確（見原審九十一年一月三日審判筆錄），再參以統元遊藝場所擺設之
    電動遊戲機具數量多達二十一台，足徵係恃為生活之資，衡諸上開解釋、判例意
    旨，被告乙○○、丙○○、丁○○等三人均有賴擺設電動遊戲機具以賭博營生之
    意思至明。核被告乙○○、丁○○、丙○○所為，均係犯刑法第二百六十七條常
    業賭博罪，其三人就上開常業賭博犯行，有犯意聯絡及行為分擔，皆為共同正犯
    。另被告戊○○所為係犯刑法第二百六十六條第一項前段之普通賭博罪。
四、原審認被告乙○○、丁○○、丙○○、戊○○罪證明確，適用刑法第二十八條、
    第二百六十七條、第四十一條第一項、第二百六十六條第一項前段、第二項、第
    七十四條第一款、罰金罰鍰提高標準條例第一條前段、第二條之規定，並審酌被
    告乙○○、丁○○、丙○○三人為圖牟利，竟以擺設電動機具與人賭博，破壞社
    會風氣，且參以被告乙○○就本案犯行係居於主導地位，而被告丙○○、丁○○
    係受僱於被告乙○○共同經營，情節較輕，而被告戊○○僅為打玩，犯行屬輕，
    雖犯後否認犯行，惟念此為人情之當然等一切情狀，分別量處被告乙○○有期徒
    刑陸月、被告丁○○、丙○○有期徒刑肆月、被告戊○○罰金陸仟元，並就被告
    乙○○、丙○○及丁○○所處刑期部分諭知易科罰金之折算標準，另就被告戊○○所處之罰金刑部分諭知易服勞役之折算標準；且以被告丙○○、丁○○前均未
    曾受有期徒刑以上刑之宣告，有臺灣高等法院被告全國前案紀錄表及臺灣高雄地
    方法院檢察署刑案資料查註紀錄表可按，素行尚見良好，其二人均因年輕識淺，
    未經深慮而參與本件賭博犯行，應係一時失慮，致罹罪章，經此次刑之宣告後，
    應知所警惕而無再犯之虞，就被告丙○○、丁○○部分均認暫不執行其刑為當，
    均予以宣告緩刑三年；又敘明扣案如附表所示之電動遊戲機具二十一台（含ＩＣ
    板二十一塊），係當場賭博之器具，應依刑法第二百六十六條第二項規定宣告沒
    收，另日報表一紙及代幣二千元（見警卷第二十七頁），為被告乙○○所有供其
    犯賭博犯罪所用之物，爰依刑法第三十八條第一項第二款之規定宣告沒收，被告
    戊○○身上所查扣現金八千元及代幣四百元（代幣部分未扣案，見警卷第三頁，
    惟不能證明業已滅失），係被告戊○○因賭博犯罪所得之物，爰併依刑法第三十
    八條第一項第三款規定宣告沒收，經核其認事用法，俱無違誤，量刑亦稱妥適。
    被告等上訴意旨，仍執前詞否認犯罪，指摘原判決不當，為無理由，應予駁回。
據上論斷，應依刑事訴訟法第三百六十八條，判決如主文。
本案經檢察官劉文水到庭執行職務。
中      華      民      國    九十一    年     十一     月      五      日
                              臺灣高等法院高雄分院刑事第三庭
                                  審判長法官  謝宏宗
                                        法官  莊崑山
                                        法官  陳中和
右正本證明與原本無異。
不得上訴。
                                  法院書記官  梁美姿
中      華      民      國    九十一    年     十一     月      六      日
附錄：
刑法第二百六十七條
以賭博為常業者，處二年以下有期徒刑，得併科一千元以下罰金。
刑法第二百六十六條
在甲共場所或甲眾得出入之場所賭博財物者，處一千元以下罰金，但以供人暫時娛樂
當場賭博之器具與在賭檯或兌換籌碼處之財物，不問屬於犯人與否，沒收之。
附表：
┌──┬──────────┬───┬─────────┐
│編號│扣案物品名稱及數量  │  編號│扣案物品名稱及數量│
├──┼──────────┼───┼─────────┤
│一  │滿貫大亨四台        │  八  │鑽石列車一台      │
├──┼──────────┼───┼─────────┤
│二  │水果精靈五台        │  九  │珍珠船一台        │
├──┼──────────┼───┼─────────┤
│三  │動物奇觀一台        │  十  │金牌瑪琍一台      │
├──┼──────────┼───┼─────────┤
│四  │霹靂楚漢一台        │  十一│金虎將二代一台    │
├──┼──────────┼───┼─────────┤
│五  │皇冠迷十三  一台    │  十二│超級滿天星一台    │
├──┼──────────┼───┼─────────┤
│六  │超八  二台          │  十三│虎豹樂園一台      │
├──┼──────────┼───┼─────────┤
│七  │皇冠列車一台        │      │                  │
└──┴──────────┴───┴─────────┘
